臺灣高等法院臺中分院刑事判決　　　　　　　　　　九十四年度上訴字第五九四號
　　上　訴　人
　　即　被　告　甲○○
　　選任辯護人　張
　　　　　　　　楊雯齡
右上訴人因強盜等案件，不服臺灣臺中地方法院中華民國九十四年一月十四日第一審
判決（民國九十三年度訴緝字第六二五號，起訴案號：臺灣臺中地方法院檢察署民國
九十一年度偵字第二四五三六號），提起上訴，本院判決如左：
    主      文
上訴駁回。
    事      實
一、甲○○、黃煜閔（業經判處有期徒刑二十年確定）及真實姓名、年籍均不詳，綽
    號「阿華」之成年男子，基於意圖為自己不法所有之犯意聯絡，並結夥三人，於
    民國（下同）九十一年十二月十三日凌晨，由綽號「阿華」之人提供具有殺傷力
    且客觀上足為兇器使用之菲律賓ARMSCOR廠製二○○型口徑○．三八吋制式轉輪
    手槍一支、子彈六顆，及電擊棒一支，三人未經許可而持有該等具有殺傷力之槍
    枝及子彈，並於同日凌晨一時許，一同進入臺中市南屯區○○○路○段八七五號
    丁○○所經營之解碼器、測速器零售店，佯裝顧客欲購買物品，趁丁○○未注意
    之際，由甲○○持該店內之螺絲起子一支，抵住丁○○之腹部，喝令丁○○不得
    妄動，由黃煜閔自外套取出前揭制式轉輪手槍抵住丁○○之臉部，綽號「阿華」
    之人持上揭電擊棒，將丁○○推往店內後方倉庫，喝令丁○○趴下後，以塑膠束
    帶將丁○○之雙手反綁，並逼問丁○○店內現金放置處，以此強暴手段，致丁○○心生畏怖，無法抗拒，即自丁○○身上強取現金新臺幣（下同）八千餘元，及
    銀行金融卡。惟仍不知足，由三人將丁○○強押上丁○○所有之車牌號碼三Ｕ─
    七二三一號自用小客貨二用車，由綽號「阿華」之人駕駛該車，在臺中市區繞行
    ，尋找自動提款機，至臺中市○○路與文心路附近之自動提款機，由黃煜閔持上
    揭手槍強押丁○○下車，並躲於監視器無法拍攝之角度在旁監視，至使丁○○不
    能抗拒，而自行操作提款機，從其所有之聯邦銀行帳號00000000000
    0號綜合存款帳戶提領十四萬元，交由黃煜閔保管。甲○○、黃煜閔及綽號「阿
    華」之人取得丁○○交付之現金後，基於剝奪他人行動自由之犯意聯絡，以逼使
    丁○○吞服安眠藥，使其昏睡之方式，將其拘禁於上前開自用小客貨二用車後座
    ，剝奪丁○○之行動自由，嗣該名綽號「阿華」之人於丁○○昏睡中先行離去。
    於九十一年十二月十三日上午九時四十五分許，黃煜閔駕駛前開車輛，搭載甲○○，及遭剝奪行動自由而昏睡之丁○○，前往臺中縣潭子鄉○○路○段一六三號
    廖顯長（業經判處有期徒刑十月確定）住處，邀同廖顯長尋覓地點拘禁丁○○，
    廖顯長明知甲○○、黃煜閔及綽號「阿華」之人係以非法之方法剝奪丁○○之行
    動自由，竟仍與渠等基於前揭剝奪他人行動自由之犯意聯絡，搭乘該車，指引黃
    煜閔駕車前往臺中縣太平市○○路○段南國巷濁水農路，偏僻山區，覓得某處放
    置農具及雜物之工寮，甲○○等將丁○○押下車，進入該工寮，以銅線及塑膠束
    帶將丁○○之四肢綁在工寮內之鐵架上，再由甲○○徒手、黃煜閔持上開電擊棒
    ，廖顯長在一旁看守，共同毆打丁○○，致丁○○受有右胸挫傷併右肋膜積液及
    右胸壁瘀血等傷害（傷害部分未據告訴）。甲○○、黃煜閔、廖顯長將丁○○拘
    禁於該工寮後，即由黃煜閔駕駛前揭丁○○所有之自用小客貨二用車搭載甲○○
    、廖顯長離去，打算至市區將該車典當或出賣，丁○○則伺機掙脫，外出求援。
    ，途中遇邱鴻明駕車經過，丁○○乃向邱鴻明央求搭救，而前往臺中縣警察局霧
    峰分局頭汴派出所報案，並帶同員警至現場查看。於同日十三時三十分許，在臺
    中縣太平市○○路○段十一巷口，適遇黃煜閔、甲○○、廖顯長因未取得丁○○
    之國民身分證，致無法典當或出賣上揭車輛而折返該處，經警圍捕，當場逮捕廖
    顯長，並扣得綽號「阿華」所有供犯罪用之電擊棒一支及安眠藥一顆，黃煜閔及
    甲○○則趁隙逃逸。
二、案經臺中縣警察局霧峰分局報請臺灣臺中地方法院檢察署檢察官偵查起訴。
    理      由
一、訊據上訴人即被告（以下簡稱被告）甲○○對於右揭事實固均供承不諱，惟辯稱
    ：犯案過程中伊均未持有手槍，亦非主謀，又未分得強盜所得財物，且伊坦承犯
    行，原審量刑過重云云。惟查右揭事實除據被告供承不諱外，並據共同被告廖顯
    長、黃煜閔於原審九十二年度訴字第五三六號強盜一案審理中供述屬實，核與被
    害人丁○○於警詢、偵查及原審審理中指述之情節相符，並有被害人丁○○所有
    之聯邦銀行帳號000000000000號綜合存款存摺明細表一紙在卷可憑
    ，且有扣案之手槍一支、子彈一顆、空彈殼五顆及電擊棒一支、安眠藥一顆足資
    佐證。而將扣案之槍、彈送請鑑定結果，該手槍一支（槍枝管制編號00000
    00000號），認係菲律賓ARMSCO廠製二○○型口徑○．三八吋制式轉輪手槍
    ，機械性能良好，可擊發制式子彈，具殺傷力；子彈一顆（試射一顆），認係口
    徑○．三八吋制式子彈，彈底標記為「ACP九七三八SPL」，具殺傷力；另空彈殼
    五顆，二顆彈底標記為「ACP○一三八SPL」，三顆彈底標記為「ACP九七三八SPL
    」，認均係已擊發口徑○．三八吋制式彈殼，此有內政部警政署刑事警察局九十
    二年二月十一日刑鑑字第○九一○三三五○八六號鑑驗通知書一份附卷可稽。又
    參以被告黃煜閔曾持上開槍枝及子彈槍擊案外人乙○○，致乙○○受有腹部、兩
    側大腿、左前臂穿透傷，其中腹部槍傷合併胃部、結腸穿孔，子彈停留於坐骨結
    節上方處等傷害，有國軍臺中總醫院附設民眾診療服務處診斷證明書一紙及住院
    病歷影本一份在卷可憑，顯見該等遺留在臺中縣太平市○○路○段內城巷二二號
    旁之果園及自案外人乙○○身上所取出之彈頭共五顆，在未發射前，應具有殺傷
    力一節，至堪認定。綜上所述，被告甲○○前開自白與事實相符，堪以採信，事
    證明確，被告上開犯行堪以認定。
二、核被告所為，係犯刑法第三百三十條第一項之結夥三人以上，攜帶兇器強盜罪、
    槍砲彈藥刀械管制條例第七條第四項之未經許可持有手槍罪、第十二條第四項之
    未經許可持有子彈罪、刑法第三百零二條第一項之以非法方法剝奪他人行動自由
    罪。被告甲○○、黃煜閔及綽號「阿華」三人間，就上開持有制式槍彈、強盜、
    妨害自由等犯行；被告甲○○、黃煜閔、廖顯長及綽號「阿華」四人間，就上開
    妨害自由犯行，分別具有犯意聯絡、行為分擔，均為共同正犯。被告甲○○持有
    制式手槍及子彈，為一行為觸犯未經許可持有制式手槍罪及未經許可持有子彈罪
    ，為想像競合犯，依刑法第五十五條之規定從一重之槍砲彈藥刀械管制條例第七
    條第四項之未經許可持有手槍罪處斷。被告甲○○等前揭妨害被害人丁○○自由
    之目的，係為處分被害人丁○○前揭強盜所得之自用小客貨兩用車，業據被告甲○○於原審審理中供陳在卷，是其所犯加重強盜罪與妨害自由罪二罪間，具有方
    法、目的之牽連關係，為牽連犯，應從一重之加重強盜罪處斷。雖公訴人認被告
    甲○○毆打被害人丁○○，另涉有刑法第二百七十七條第一項傷害罪嫌，然此部
    分未據被害人丁○○提出告訴，且公訴人認與前揭強盜及妨害自由等罪具有牽連
    犯之裁判上一罪關係，爰不另為不受理之諭知。
三、按共同正犯間，非僅就其自己實施之行為負其責任，並在犯意聯絡之範圍內，對
    於他共同正犯所實施之行為，亦應共同負責；又刑罰之量定，固屬法院自由裁量
    之職權行使，但仍應審酌刑法第五十七條所列各款事由及一切情狀，為酌量輕重
    之標準，並非漫無限制，在同一犯罪事實與情節，如別無其他加重或減輕之原因
    ，下級審法院量定之刑，亦無過重或失輕之不當情形，則上級審法院對下級審法
    院之職權行使，原則上應予尊重，有最高法院三十二年上字第一九○五號判例及
    八十五年臺上字第二四四六號判決意旨可資參照。原審適用槍砲彈藥刀械管制條
    例第七條第四項、第十二條第四項，刑法第十一條前段、第二十八條、第三百三
    十條第一項、第三百零二條第一項、第五十五條、第三十七條第二項、第三十八
    條第一項第一款、第二款，罰金罰鍰提高標準條例第一條前段，並審酌被告犯罪
    之動機、目的、手段，及其與被告黃煜閔等共同持有制式槍、彈對整體社會秩序
    及人民生命安全有極大之危害，且年青力壯，僅為一己之私，即持槍強盜他人財
    物，強盜財物後仍不知足，並拘禁被害人，且毆打被害人，致被害人心理、財產
    均受巨大損害，惟其犯罪後尚能坦承犯行，態度尚稱良好等一切情狀，量處有期
    徒刑九年十月，另因其所為結夥三人攜帶兇器強盜罪，依其犯罪性質，認有褫奪
    公權之必要，依刑法第三十七條第二項之規定，宣告褫奪公權九年。扣案之菲律
    賓ARMSCOR廠製二○○型口徑○．三八吋制式轉輪手槍（槍枝管制編號0000
    000000號）一支，為違禁物，依刑法第三十八條第一項第一款沒收；又扣
    案之電擊棒一支、安眠藥一顆，係共犯綽號「阿華」之人所有，供彼等犯罪所用
    之物，業據被告甲○○、黃煜閔供陳在卷，依刑法第三十八條第一項第二款宣告
    沒收。至經被告黃煜閔射擊後所剩之彈頭五顆，及扣案業經試射之制式子彈一顆
    ，既均經射擊或試射完畢，已不具殺傷力，均非屬違禁物，爰不予宣告沒收。認
    事用法俱無不當，量刑亦稱妥適，被告上訴意旨略以原判決量刑過重云云，指摘
    原判決不當，為無理由，應予駁回。
據上論斷，應依刑事訴訟法第三百六十八條，判決如主文。
本案經檢察官丙○○到庭執行職務。
中      華      民      國      九十四  年      五      月      十一    日
                                臺灣高等法院臺中分院刑事第十庭
                                      審判長法  官　林　照　明
                                            法　官　吳　重　政
                                            法  官  唐  光  義
右正本證明與原本無異。
如不服本判決應於收受送達後十日內向本院提出上訴書狀，其未敘述上訴之理由者並
得於提起上訴後十日內向本院補提理由書（均須按他造當事人之人數附繕本）。
                                            書記官  王  麗  珍
中      華      民      國      九十四  年      五      月      十七    日
                                                                        Ａ
